【裁判字號】    91,交抗,748
【裁判日期】    920218
【裁判案由】    聲明異議
【裁判全文】
臺灣高等法院臺中分院刑事裁定                    九十一年度交抗字第七四八號
    抗  告  人
    即受處分人  甲○○  男  四.
右抗告人因違反交通管理處罰條例案件，不服臺灣彰化地方法院中華民國九十一年九
月二十七日所為裁定（九十一年度交聲字第一一九號）提起抗告，本院裁定如左：
      主  文
原裁定撤銷。
甲○○不罰。
      理  由
一、抗告意旨略以：抗告人確未超速行駛，交通警員並未曾在三○三公里北上之處攔
    截抗告人，係在高速公路麻豆交流道尾隨抗告人之車輛，且未開警示燈，直至北
    上三○二公里處，始開警示燈攔截抗告人等語。
二、本件原裁定以：受處分人即異議人甲○○於民國九十一年一月十八日十八時四十
    七分許，駕駛車牌號碼ＲＩ－八七二五號自用小客車，在國道一號公路北向三○
    三公里最高速限一○○公里處，以時速一二五公里行駛，超速二十五公里，而為
    內政部警政署國道公路警察局第四警察隊警員蘇皇机、陳建福以受處分人有違反
    道路交通管理處罰條例第三十三條第一項規定之行為掣單舉發，受處分人當場拒
    絕簽收該舉發通知單，並由填單警員載明「拒簽收」字樣，嗣受處分人於舉發通
    知單上所載之應到案日期向原處分機關提出申訴，經原處分機關函請舉發單位調
    查結果，仍認受處分人有上開違規行為，原處分機關乃依道路交通管理處罰條例
    第三十三條第一項、第六十三條第一項第一款（裁決書漏引第一款，應予補正）
    、違反道路交通管理事件統一裁罰標準及處理細則之規定，於九十一年四月十六
    日裁處受處分人罰鍰六千元，並記違規點數一點。並依據證人即目睹受處分人駕
    駛汽車違規行駛之警員蘇皇机、陳建福證稱：「我是承辦警員，我們有兩個人同
    班，另一位是陳建福警員，當時有測速到，只有顯示速度，因為是現場舉發，所
    以沒有照片，我們測到速度那輛車沒有停，我們就攔車，駕駛表示說沒有照片，
    他不相信，我們向當事人陳述說我們是現場舉發，沒有照片，但當事人不接受，
    拒絕簽收，他要求我們直接到監理站，我們只有雷達測速器，沒有留存照片」、
    「如果超速我們的雷達會響，二、三百公尺的距離，雷達會響，如果當時有二部
    車子以上我們不會攔車，當事人的車子前後有車，但都有一段距離，雷達不可能
    誤測，當事人前面的車輛已經經過了，後面也有車輛，當時攔車的時候沒有停車
    ，在攔的過程中，後面的車輛才跟上來，所以我們認定是這一輛」、「三○三公
    里處發現超速，我們攔車當事人沒有停下來，雷達測速器響了，我們就開警示燈
    追當事人的車」等語；及「在麻豆交流道北上匝道口近主線的地方，執行雷達的
    測試，雷達查獲到甲○○超速，要攔車，車主沒有停，我們尾隨一公里才攔下來
    ，那時車流輛不大，我告知受處分人，請他拿出證件，交給蘇皇机開單」、「尾
    隨一公里後車主才停下來，我下車告訴車主拿出證件，我跟車主說他超速，拿出
    證件，駕照、行照，車主有拿證件出來，我拿給旁邊的同事開單，那時候蘇皇机
    在車內，只有我下車跟車主拿證件」、「車主說他沒有超速，我說我是根據雷達
    測試車子超速的，車主一直說他沒有超速」、「我是告訴車主超速，我從麻豆交
    流道測到超速，我有跟他說我們有攔停的動作」等語，而認抗告人在原審之辯解
    不可採，裁定異議駁回，固非無見。惟查行車有無超速，乃屬客觀事實，應以科
    學測定儀器證明，始足當之；尤以現今科學測定儀器發達，留存紀錄，並非難事
    ，若無留存測定紀錄，僅憑證人之證言即逕行認定，易滋疑義。而本件抗告人對
    於其有無超速違規，既有爭執，除證人即承辦警員蘇皇机、陳建福於原審之證述
    外，並無其他積極證據足以證明抗告人確有超速違規之行為，是原處分機關所為
    之裁處，尚乏依據，原審不察，予以維持，尚有未合。抗告意旨指摘原裁定不當
    ，為有理由，應由本院將原裁定予以撤銷，另為抗告人不罰之諭知。
三、爰依道路交通事件處理辦法第二十六條、刑事訴訟第四百十三條前段，裁定如主
    文。
中        華        民        國  九 十 二  年     二     月    十八    日
                                  臺灣高等法院臺中分院刑事第五庭
                                        審判長法  官  袁  從  楨
                                              法  官  姚  勳  昌
                                              法  官  郭  同  奇
右正本證明與原本無異。
不得抗告。
                                              書記官  陳  玫  伶
中        華        民        國  九 十 二  年     二     月    十八    日
                                                                        Ｋ


司法院資訊處製作；財團法人民間司法改革基金會備份。
